臺灣臺中地方法院刑事判決　　　　　　 100年度易字第3331號
公　訴　人　臺灣臺中地方法院檢察署檢察官
被　　　告　王榮耀
上列被告因詐欺案件，經檢察官提起公訴（100年度偵字第15333
號），被告於準備程序中就被訴事實為有罪之陳述，經告以簡式
審判之旨，並聽取意見後，經本院合議庭裁定由受命法官獨任行
簡式審判程序，本院判決如下：
    主    文
王榮耀幫助意圖為自己不法之所有，以詐術使人將本人之物交付
，處有期徒刑貳月，如易科罰金，以新臺幣壹仟元折算壹日。
    犯罪事實
一、王榮耀雖可預見金融機構帳戶係個人理財之重要工具，且關
    係個人財產、信用之表徵，如提供予他人使用，有供作財產
    犯罪用途之可能，而他人取得非本人之存摺帳戶等資料之目
    的在於收取贓款及掩飾犯行不易遭人追查，對於提供帳戶雖
    無引發他人萌生犯意之確信，但仍以縱若有人持以犯罪亦無
    違反其本意之幫助詐欺犯意，於民國100 年3 月22日某時，
    在臺中市○○區○○路與厚生路之全家便利商店以快遞郵送
    方式，將所申請之合作金庫銀行神岡分行帳戶000000000000
    0 號（下稱合庫銀行帳戶）、大眾銀行臺中分行帳戶000000
    000000號（下稱大眾銀行帳戶）、臺中商業銀行神岡分行00
    0000000000號（下稱臺中商銀帳戶）之存摺、提款卡（含密
    碼），寄至新竹市○○區○○路6 之8 號，予署名「吳峻宇
    」之真實姓名年籍資料不詳之男子收受，嗣「吳峻宇」所屬
    之詐欺集團成員取得前揭帳戶存摺後，即與其他詐欺集團成
    員，共同基於意圖為自己不法所有之犯意聯絡，分別於附表
    所示之時間，撥打電話予附表所示之人，以佯稱渠等先前網
    路購物時，因賣家作業疏忽，誤將付款方式設定為分期付款
    或訂購作業有疏失等語，致附表所示之人因而陷於錯誤，於
    附表所列之時間、地點，匯款如附表所示之金額至王榮耀所
    有之前揭帳戶內，嗣附表所示之人發覺有異，報警處理，因
    而循線查悉上情。
二、案經王煖妮、王韻雅、林俊良、柯德坤、胡慧敏、沈品儀訴
    由臺中市政府警察局豐原分局報告臺灣臺中地方法院檢察署
    檢察官偵查起訴。
    理    由
一、按除被告所犯為死刑、無期徒刑、最輕本刑為3 年以上有期
    徒刑之罪或高等法院管轄第1 審案件者外，於第273 條第1
    項程序進行中，被告先就被訴事實為有罪之陳述時，審判長
    得告知被告簡式審判程序之旨，並聽取當事人、代理人、辯
    護人及輔佐人之意見後，裁定進行簡式審判程序；除簡式審
    判程序、簡易程序及第376 條第1 款、第2 款所列之罪之案
    件外，第1 審應行合議審判，刑事訴訟法第273 條之1 第1
    項、第284 條之1 分別定有明文。本件被告王榮耀係涉死刑
    、無期徒刑、最輕本刑為3 年以上有期徒刑之罪或高等法院
    管轄第1 審案件以外之罪，並於本院行準備程序時就被訴事
    實為有罪之陳述，本院合議庭依前揭規定，經評議結果，裁
    定改由受命法官獨任行簡式審判程序進行審理，是本件之證
    據調查，依刑事訴訟法第273 條之2 規定，不受同法第159
    條第1 項、第161 條之2 、第161 條之3 、第163 條之1 及
    第164 條至第170 條規定之限制，合先敘明。
二、上揭犯罪事實，業據被告王榮耀於本院準備程序及審理時坦
    承不諱，核與證人即被害人王煖妮、王韻雅、林俊良、柯德
    坤、胡慧敏、吳秉陞、沈品儀於警詢時之證述相符，並有彰
    化銀行自動櫃員機交易明細表、郵政自動櫃員機交易明細表
    、遠東國際商業銀行自動櫃員機交易明細表、台新銀行自動
    櫃員機交易明細表、合作金庫銀行存款憑條及被告前揭合庫
    銀行帳戶、大眾銀行帳戶、臺中銀行帳戶開戶資料及交易明
    細表附卷可稽，足認被告之任意性自白與事實相符，堪以採
    信。又按刑法之故意，分為直接故意與不確定故意，不確定
    故意係指行為人對於構成犯罪事實，預見其發生而其發生並
    不違背其本意，刑法第13條第2 項定有明文。而現行金融機
    構帳戶之申請手續極為簡便，並未徵信申請人之信用或背景
    資料，亦無任何特殊限制，一般民眾皆可輕易申請，此為週
    知事實，則依一般社會生活經驗，如他人不以自己名義申請
    ，反而向他人索要帳戶使用，則衡情一般人對於該欲索取他
    人帳戶使用之人，是否合法使用，理應產生合理懷疑；參以
    邇來詐欺集團使用他人帳戶，作為指示被害人匯款工具之犯
    罪類型層出不窮，並廣經媒體披載，凡對社會動態尚非全然
    不予關注者，均能知曉。本件被告於本院準備程序時自承：
    伊於將前揭帳戶寄出時，曾懷疑對方可能會拿此些帳戶做不
    法行為，且伊對於檢察官起訴伊有幫助詐欺之不確定故意及
    交付帳戶之行為，均承認等語（見本院卷第22頁正面及反面
    ）。則被告確有不確定幫助詐欺取財之犯意，應堪認定。本
    案事證明確，被告上開犯行，洵堪認定，應予依法論科。
三、按刑法上之幫助犯，係對於犯罪與正犯有共同之認識，而以
    幫助之意思，對於正犯資以助力，未參與實施犯罪構成要件
    之行為者而言（最高法院88年度臺上字第1270號判決意旨參
    照）。查本件被告將其前揭帳戶，交由詐欺集團成員用以作
    為收受詐欺本件被害人所得之犯罪工具，過程中並無證據證
    明被告有直接參與詐欺之構成要件行為，充其量僅足認定係
    詐欺取財罪構成要件以外之幫助行為，尚難遽認與實行詐欺
    之詐欺集團成員間有犯意聯絡，而有參與或分擔詐欺取財之
    犯行，況使用他人帳戶犯罪者，本欲利用他人帳戶以隱瞞自
    己身分而逃避檢警追緝，是被告雖對使用其帳戶者，將利用
    其所交付之帳戶供為詐欺取財犯行之犯罪工具，有不確定故
    意，然其主觀上有無將使用該帳戶者所實施之詐欺取財犯行
    ，視為己身犯行之共同犯意聯絡，實非無疑。是本件既查無
    證據足資證明被告有共同詐欺之犯意聯絡及行為分擔，自應
    認被告將其上開帳戶，交由詐欺集團使用之犯行，僅止於幫
    助詐欺取財之犯意，而為詐欺取財罪構成要件以外之行為。
    是核被告所為，應係犯刑法第30條第1 項前段、同法第339
    條第1 項之幫助詐欺取財罪。被告以一提供前揭帳戶之行為
    ，幫助詐欺集團成員詐騙被害人王煖妮、王韻雅、林俊良、
    柯德坤、胡慧敏、吳秉陞、沈品儀之財物，係以一幫助詐欺
    行為，侵害多數被害人之財產法益，為想像競合犯，應依刑
    法第55條之規定從一重處斷。又被告幫助前揭詐欺集團成員
    犯詐欺取財罪，核屬幫助犯，爰依刑法第30條第2 項之規定
    ，減輕其刑。爰審酌被告前無犯罪科刑紀錄，有臺灣高等法
    院被告前案紀錄表在卷可按，素行尚佳，其明知銀行帳戶係
    表徵個人信用、財產之重要資料，竟恣意交付予他人使用，
    而供作他人從事不法行為之工具，造成偵查犯罪機關事後追
    查贓款及詐欺集團成員極為困難，而使詐欺集團更加猖獗氾
    濫，對於社會治安之危害程度不容小覷，初雖否認犯行，惟
    尚能於本院準備程序及審理時，坦承犯行，態度尚可，暨審
    酌其提供之帳戶數量，及其高職肄業之智識程度、經濟狀況
    勉持（見警卷第1 頁被告警詢筆錄受詢問人資料欄、本院卷
    第20頁反面）等一切情狀，量處如主文所示之刑，併諭知易
    科罰金之折算標準。至被告所交付上開帳戶之提款卡、存摺
    ，雖係被告所申辦而為其所有，並均係供其犯本件幫助詐欺
    取財罪所用之物，然既未扣案，為免滋生日後執行困難，爰
    不併予宣告沒收，附此敘明。
據上論斷，應依刑事訴訟法第273條之1第1項、第299條第1項前
段，刑法第339 條第1 項、第30條第1 項前段、第2 項、第55條
、第41條第1 項前段，刑法施行法第1 條之1 第1 項、第2 項前
段，判決如主文。
本案經檢察官陳永豐到庭執行職務。
中    華    民    國   100    年    12    月    16    日
                  刑事第五庭    法  官  張瑋珍
以上正本證明與原本無異。
如不服本判決應於收受送達後10日內向本院提出上訴書狀，並應
敘述具體理由；其未敘述上訴理由者，應於上訴期間屆滿後20日
內向本院補提理由書（均須按他造當事人之人數附繕本）「切勿
逕送上級法院」。
                                書記官  王嘉麒
中    華    民    國   100    年    12    月    16    日
附錄本案論罪科刑法條全文：
中華民國刑法第339條
（普通詐欺罪）
意圖為自己或第三人不法之所有，以詐術使人將本人或第三人之
物交付者，處5 年以下有期徒刑、拘役或科或併科1 千元以下罰
金。
以前項方法得財產上不法之利益或使第三人得之者，亦同。
前二項之未遂犯罰之。
【附表】
┌─┬───┬─────┬────┬────┬────┬──────┐
│編│被害人│詐欺集團成│被害人匯│匯款地點│匯款至被│匯款金額（新│
│號│      │員撥打電話│款時間  │        │告之帳戶│台幣）      │
│  │      │之時間    │        │        │        │            │
├─┼───┼─────┼────┼────┼────┼──────┤
│1 │王煖妮│100 年3 月│100 年3 │雲林縣斗│臺中商銀│2 萬9,989 元│
│  │      │22日下午4 │月22日下│六市中山│帳戶    │2 萬9,989 元│
│  │      │時58分許  │午6時29 │路彰化銀│        │            │
│  │      │          │分許、下│行之ATM │        │            │
│  │      │          │午6時42 │        │        │            │
│  │      │          │分許    │        │        │            │
├─┼───┼─────┼────┼────┼────┼──────┤
│2 │王韻雅│100 年3 月│100 年3 │高雄市梓│臺中商銀│2 萬9,984元 │
│  │      │22日下午6 │月22日下│官區赤崁│帳戶    │            │
│  │      │時        │午6時37 │南路14號│        │            │
│  │      │          │分許    │之ATM   │        │            │
├─┼───┼─────┼────┼────┼────┼──────┤
│3 │林俊良│100 年3 月│100 年3 │基隆市中│臺中商銀│9,987元     │
│  │      │22日晚上7 │月22日晚│正路330 │帳戶    │            │
│  │      │時15分許  │上7時45 │號之郵局│        │            │
│  │      │          │分許    │ATM     │        │            │
├─┼───┼─────┼────┼────┼────┼──────┤
│4 │柯德坤│100 年3 月│100 年3 │高雄市左│大眾銀行│7,506元     │
│  │      │22日下午5 │月22日下│營區介壽│帳戶    │3,364元     │
│  │      │時許      │午5時50 │路軍營大│        │            │
│  │      │          │分許、下│業營區前│        │            │
│  │      │          │午5時53 │之ATM   │        │            │
│  │      │          │分許    │        │        │            │
├─┼───┼─────┼────┼────┼────┼──────┤
│5 │胡慧敏│100 年3 月│100 年3 │臺南市永│大眾銀行│1萬8,989元  │
│  │      │22日下午5 │月22日下│康區中正│帳戶    │            │
│  │      │時50分許  │午6時31 │北路37號│        │            │
│  │      │          │分許    │之遠東國│        │            │
│  │      │          │        │際商業銀│        │            │
│  │      │          │        │行ATM   │        │            │
├─┼───┼─────┼────┼────┼────┼──────┤
│6 │吳秉陞│100 年3 月│100 年3 │高雄市楠│大眾銀行│5,998元     │
│  │      │22日下午6 │月22日下│梓區興楠│帳戶    │            │
│  │      │時許      │午6時33 │路149 號│        │            │
│  │      │          │分許    │之台新銀│        │            │
│  │      │          │        │行ATM   │        │            │
├─┼───┼─────┼────┼────┼────┼──────┤
│7 │沈品儀│100 年3 月│100 年3 │臺北市內│合庫銀行│20萬元      │
│  │      │21日晚上8 │月22日下│湖區成功│帳戶    │            │
│  │      │時許      │午2時43 │路2 段32│        │            │
│  │      │          │分許    │5 號之合│        │            │
│  │      │          │        │作金庫銀│        │            │
│  │      │          │        │行      │        │            │
└─┴───┴─────┴────┴────┴────┴──────┘